【裁判字號】    98,訴,245
【裁判日期】    980413
【裁判案由】    違反毒品危害防制條例
【裁判全文】
臺灣嘉義地方法院刑事判決               98年度訴字第245號
公  訴  人  臺灣嘉義地方法院檢察署檢察官
被      告  甲○○
上列被告因違反毒品危害防制條例案件，經檢察官提起公訴（98
年度毒偵字第174號），因被告於本院準備程序中就被訴事實為
有罪之陳述，經本院合議庭裁定由受命法官獨任以簡式審判程序
審理判決如下：
    主  文
甲○○施用第一級毒品，累犯，處有期徒刑捌月。扣案第一級毒
品海洛因壹包（驗餘淨重零點柒陸柒公克）沒收銷燬之，其外包
裝袋壹個沒收。
    犯 罪 事 實
一、甲○○前於民國91年間，曾因施用毒品案件，經本院以90年
    度毒聲字第102號，裁定應送勒戒處所觀察、勒戒，後因有
    繼續施用毒品傾向，再經本院以91年度毒聲字第77號裁定令
    入戒治處所強制戒治，於91年7月25日停止戒治付保護管束
    ，於92年2月4日保護管束期滿執行完畢，並經臺灣嘉義地方
    法院檢察署檢察官於92年2月19日，以92年度戒毒偵字第20
    號為不起訴處分確定。復於上開強制戒治執行完畢後5年內
    ，分別因竊盜案件經本院以93年度嘉簡字第556號判決判處
    有期徒刑4月、因竊盜案件經臺灣高等法院臺南分院以94年
    度上易字第34號判決判處有期徒刑3年6月、因施用毒品案件
    經本院以93年度訴字第394號判決判處有期徒刑1年、5月確
    定，後3罪並經本院以96年度聲減字第397號裁定部分減刑且
    定應執行有期徒刑3年11月後，與前1罪接續執行，於97年8
    月21日假釋出監，並於97年11月21日假釋期滿，未經撤銷假
    釋，其未執行之刑，以已執行論而執行完畢。詎仍不思警惕
    ，基於施用第一級毒品海洛因之犯意，於98年1 月22日前數
    日某時，在嘉義市○區○○街79巷16號住處內，以將海洛因
    摻水置於針筒注射身體之方式，施用海洛因1 次。嗣為警於
    98年1 月22日上午11時40分許，在嘉義市○區○○路與友愛
    路口處盤檢查獲，並扣得海洛因1 小包（驗餘淨重0.0767
    公克）。
二、案經嘉義市政府警察局第一分局報告臺灣嘉義地方法院檢察
    署檢察官偵查起訴。
    理  由
一、本件被告甲○○所犯係死刑、無期徒刑、最輕本刑為3年以
    上有期徒刑以外之罪，亦非高等法院管轄第一審案件，且被
    告於本院準備程序中，已就被訴事實為有罪之陳述，經告知
    簡式審判程序之旨後，被告及檢察官對於本件改依簡式審判
    程序審理均表示同意，經本院合議庭依刑事訴訟法第273條
    之1第1項規定，裁定本件由受命法官獨任以簡式審判程序加
    以審理，是本件之證據調查，依刑事訴訟法第273條之2規定
    ，不受同法第159條第1項、第161條之2、第161條之3、第16
    3條之1及第164條至第170條有關證據提示、交互詰問及傳聞
    證據等相關規定之限制，合先敘明。
二、上開犯罪事實，業據被告坦承不諱，且其本件為警採集送驗
    之尿液，經以酵素免疫法（EIA）初步篩檢及氣相層析質譜
    法（GC／MS）確認鑑定，檢驗結果確呈海洛因進入人體後，
    經代謝作用所分解生成之代謝物嗎啡之陽性反應，有臺灣檢
    驗科技股份有限公司98年2月17日濫用藥物尿液檢驗報告及
    尿液送驗姓名對照表各1紙在卷可資佐證（見臺灣嘉義地方
    法院檢察署98年度毒偵字第174號偵查卷宗--以下稱偵卷--
    第17頁、見嘉義市政府警察局第一分局嘉市警一偵字第0980
    000335號刑案偵查卷宗第13頁）；扣案之白色粉末1包，經
    鑑驗結果確含有海洛因成分（驗餘淨重0.0767公克），亦有
    行政院衛生署草屯療養院98年2月9日草療鑑字第0980200041
    號鑑定書1紙在卷足稽（見偵卷第15頁）。足認被告上開任
    意性自白與事實相符，堪予採信。
三、按施用第一、二級毒品為犯罪行為，毒品危害防制條例第10
    條定有處罰明文。故施用第一、二級毒品者，依前揭規定本
    應科以刑罰。惟基於刑事政策，對合於一定條件之施用者，
    則依同條例第20條、第23條之規定，施以觀察、勒戒及強制
    戒治之保安處分。又毒品危害防制條例於92年7月9日修正公
    布，自93年1月9日施行，其中第20條、第23條將施用毒品之
    刑事處遇程序，區分為「初犯」及「5年內再犯」、「5年後
    再犯」。依其立法理由之說明：「初犯」，經觀察、勒戒或
    強制戒治後，應為不起訴處分或不付審理之裁定；經觀察、
    勒戒或強制戒治執行完畢釋放後，「5年內再犯」者，因其
    再犯率甚高，原實施之觀察、勒戒及強制戒治既已無法收其
    實效，爰依法追訴或裁定交付審理。至於經觀察、勒戒或強
    制戒治執行完畢釋放後，「5年後再犯」者，前所實施之觀
    察、勒戒或強制戒治已足以遮斷其施用毒品之毒癮，為期自
    新及協助其斷除毒癮，仍適用「初犯」規定，先經觀察、勒
    戒或強制戒治之程序。從而依修正後之規定，僅限於「初犯
    」及「5年後再犯」2種情形，始應先經觀察、勒戒或強制戒
    治程序。倘被告於5年內已再犯，經依法追訴處罰，縱其第3
    次（或第3次以上）再度施用毒品之時間，在初犯經觀察、
    勒戒或強制戒治執行完畢釋放5年以後，已不合於「5年後再
    犯」之規定，且因已於「5年內再犯」，顯見其再犯率甚高
    ，原實施觀察、勒戒或強制戒治，已無法收其實效，即應依
    該條例第10條處罰。至於第3次（或第3次以上）施用毒品之
    時間，是否宜有期間限制？以多久為適宜？則分屬刑事政策
    、專門醫學之範圍，非審判機關所能決定，有待循立法途徑
    解決。
四、本件被告前於91年間，曾因施用毒品案件，經本院以90年度
    毒聲字第102號，裁定應送勒戒處所觀察、勒戒，後因有繼
    續施用毒品傾向，再經本院以91年度毒聲字第77號裁定令入
    戒治處所強制戒治，於91年7月25日停止戒治付保護管束，
    於92年2月4日保護管束期滿執行完畢，並經臺灣嘉義地方法
    院檢察署檢察官於92年2月19日，以92年度戒毒偵字第20號
    為不起訴處分確定。復於上開強制戒治執行完畢後5年內，
    分別因竊盜案件經本院以93年度嘉簡字第556號判決判處有
    期徒刑4月、因竊盜案件經臺灣高等法院臺南分院以94年度
    上易字第34號判決判處有期徒刑3年6月、因施用毒品案件經
    本院以93年度訴字第394號判決判處有期徒刑1年、5月確定
    ，後3罪並經本院以96年度聲減字第397號裁定部分減刑且定
    應執行有期徒刑3年11月後，與前1罪接續執行，於97年8月2
    1日假釋出監，並於97年11月21日假釋期滿，未經撤銷假釋
    ，其未執行之刑，以已執行論而執行完畢等節，有臺灣高等
    法院被告前案紀錄表在本院卷可按。是被告於「初犯」經觀
    察、勒戒及強制戒治後，曾於5年內再犯施用毒品案件，經
    依法追訴處罰，揆諸上揭說明，本件自無再經觀察、勒戒及
    強制戒治之必要，檢察官逕行起訴，即無不合。本件事證明
    確，被告犯行堪以認定。
五、查海洛因為毒品危害防制條例第2條第2項第1款所定之第一
    級毒品，故核被告所為，係犯毒品危害防制條例第10條第1
    項之施用第一級毒品罪。被告持有海洛因以施用，其持有之
    低度行為，應為施用之高度行為所吸收，不另論罪。再其前
    因竊盜案件經本院以93年度嘉簡字第556號判決判處有期徒
    刑4月、因竊盜案件經臺灣高等法院臺南分院以94年度上易
    字第34號判決判處有期徒刑3年6月、因施用毒品案件經本院
    以93年度訴字第394號判決判處有期徒刑1年、5月確定，後3
    罪並經本院以96年度聲減字第397號裁定部分減刑且定應執
    行有期徒刑3年11月後，與前1罪接續執行，於97年8月21日
    假釋出監，並於97年11月21日假釋期滿，未經撤銷假釋，其
    未執行之刑，以已執行論而執行完畢等節，已如上述，其於
    受徒刑之執行完畢後，5年以內故意再犯本件有期徒刑以上
    之罪，為累犯，應依法加重其刑。爰審酌被告曾因施用毒品
    經裁定觀察、勒戒、強制戒治及判處徒刑執行完畢，猶未知
    警惕而再犯本案，足見其未徹底戒除施用毒品之惡習，惟念
    及施用毒品本質上係戕害自身健康之行為，尚未嚴重破壞社
    會秩序或侵害他人權益，且被告坦承犯行、犯後態度尚可暨
    其犯罪之動機、目的、手段、智識程度等一切情狀，量處如
    主文所示之刑。
六、扣案之海洛因1小包（驗餘淨重0.0767公克），為第一級毒
    品，不問屬於犯人與否，應依毒品危害防制條例第18條第1
    項前段規定宣告沒收銷燬之。另扣案上開海洛因之外包裝袋
    1個，具防止內容物裸露、逸出及潮濕功能，係被告所有供
    施用海洛因使用之物，業據被告供陳在卷，應依刑法第38條
    第1項第2款規定宣告沒收。
據上論斷，應依刑事訴訟法第273條之1第1項、第299條第1項前
段，毒品危害防制條例第10條第1項、第18條第1項前段，刑法第
11條、第47條第1項、第38條第1項第2款，判決如主文。
本案經檢察官郭志明到庭執行職務。
中    華    民    國    98    年    4     月    13    日
                  刑事第四庭    法  官  吳育霖
以上正本證明與原本無異。
如不服本判決應於收受判決後10日內向本院提出上訴書狀，並應
敘述具體理由；其未敘述上訴理由者，應於上訴期間屆滿後20日
內向本院補提理由書（均須按他造當事人之人數附繕本）「切勿
逕送上級法院」。告訴人或被害人如對於本判決不服者，應具備
理由請求檢察官上訴，其上訴期間之計算係以檢察官收受判決正
本之日期為準。
中    華    民    國    98    年    4     月    13    日
                                書記官  林美芳
附錄本案論罪科刑法條：
毒品危害防制條例第10條
施用第一級毒品者，處6月以上5年以下有期徒刑。
施用第二級毒品者，處3年以下有期徒刑。


司法院資訊處製作；財團法人民間司法改革基金會備份。
